【裁判字號】    97,交聲,1512
【裁判日期】    970731
【裁判案由】    聲明異議
【裁判全文】
臺灣高雄地方法院交通事件裁定        97年度交聲字第1512號
原處分機關  交通部公路總局高雄區監理所
異  議  人  甲○○
即受處分人
上列異議人因違反道路交通管理處罰條例案件，對於交通部公路
總局高雄區監理所於中華民國97年7 月1 日所為之處分（原處分
案號：高監自裁字第裁80-ZEB047689號），聲明異議，本院裁定
如下：
    主  文
原處分撤銷。
甲○○汽車行駛於高速公路，未依規定變換車道，處罰鍰新臺幣
仟元，並記違規點數壹點。
    理  由
一、原處分意旨略以：異議人即受處分人甲○○於民國97年5 月
    11日中午12時50分許，駕駛車牌號碼6K-0946 號自用小客車
    ，在國道一號公路北上363.4 公里，未依規定變換車道，遭
    內政部警政署國道公路警察局第五警察隊以違反道路交通管
    理處罰條例第33條第1 項第4 款予以開單舉發，異議人未於
    期限內繳納罰款，原處分機關乃於97年7 月1 日以高監自裁
    字第裁80-ZEB047689號裁決書，處罰鍰新臺幣3000元等語。
二、異議意旨略以：異議人即受處分人於前開時間，駕駛前開自
    用小客車，行經國道一號北上363 公里即國道一號銜接國道
    十號鼎金系統交流道附近，始發覺外側二線車道方為轉入國
    道十號交流道之車道，然當時因北上車輛較多，致伊無適當
    之安全車距變換車道，因之繼續往前行駛，最終於雙白線上
    變換車道而遭照相舉發，然其係基於道路交通安全致未於白
    虛線區○○○道，故期審酌個案情況而撤銷原處分，爰依法
    聲明異議。
三、按「汽車行駛於高速公路、快速公路或設站管制之道路，不
    遵使用限制、禁止、行車管制及管理事項之管制規則而有下
    列行為者，處汽車駕駛人新臺幣（下同）3 千元以上6 千元
    以下罰鍰：四、未依規定變換車道」、「汽車駕駛人違反第
    33條第1 項情形者，除依原條款處罰鍰外，並記違規點數1
    點。」道路交通管理處罰條例第33條第1 項第4 款、第63條
    第1 項第1 款分別定有明文。另按「雙邊禁止變換車道線，
    為雙白實線」、「雙白實線設於路段中，用以分隔同向車道
    ，並禁止跨越」，道路交通標誌標線號誌設置規則第167 條
    第2 項亦有明文。經查：
  (一)本件異議人於97年5 月11日中午12時50分許，駕駛車牌號碼
    6K-0946 號自用小客車，行經國道一號高速公路北上363.4
    公里處，於雙邊禁止變換車道線之雙白實線區○○○道之事
    實，業據異議人坦認在卷，並有照片2 幀在卷可參（本院卷
    第16頁、第17頁），此部分之事實，應堪認定。
  (二)異議人雖已前詞置辯，惟本院參以上開舉發照片第1 張顯示
    異議人所駕駛之車輛跨越於高速公路主線車道及交流道出口
    之雙白實線上（參本院卷第16頁）。第2 張照片除顯示異議
    人所駕駛之車輛跨越於高速公路主線車道及交流道入口之雙
    白實線上，復顯示其右後方並無來車（參本院卷第17頁）等
    情，可知當時該處車流非如異議人所述甚為繁忙，異議人此
    部分所辯，已非可採。本院復衡諸「國道一號由南往北方向
    接近國道十號出口處，已於國道十號出口前1 、2 公里、減
    速車道至出口鼻端之適當處所設置，駕駛人欲往國道十號，
    即應先變換車道至外側2 線出口專用車道行駛，並依序排隊
    駛離高速公路主線，不應行駛主線道至交流道出口，始變換
    車道而插入達貫車陣」等情，有內政部警政署國道公路警察
    局第五警察隊97年6 月24日公警五交字第0970570901號函1
    份在卷可參；又於高速公路出口劃設雙白實線，目的即為避
    免駕駛車輛至交流道出口後，任意變換車道至主線車道，以
    維持交通秩序。異議人駕駛車輛於高速公路，遇有交流道之
    預告標誌，即應選擇是否繼續行使於高速公路或駛離高速公
    路而往交流道方向行駛，況高速公路沿線就次一交流道之地
    點、距離均有大型標誌，藉此告知並提醒駕駛人應駕駛之正
    確車道，異議人就此標誌自應加以注意，並依規定先行變換
    車道而行駛於正確之車道，異議人為合法領有駕駛執照之人
    ，對前開規定應知之甚詳，是異議人辯稱係基於交通安全以
    致於雙白實線上始變換車道云云，顯無足採。
四、綜上所述，原處分機關認異議人有上開違規事由，依道路交
    通管理處罰條例第33條第1 項第4 款之規定裁處異議人罰鍰
    3000元，固屬有據。然按汽車駕駛人違反第33條第1 項情形
    者，除依原條款處罰鍰外，並記違規點數1 點，道路交通管
    理處罰條例第63條第1 項第1 款定有明文，故原處分機關既
    認本件異議人係違反同條例第33條第1 項第4 款之規定，則
    除處上開罰鍰外，自應併予記違規點數1 點，惟原裁決處分
    漏未處罰，於法自有未合，且上開記點，係屬強制規定，無
    從減免。本件異議人之異議雖無理由，惟原處分既有上開瑕
    疵，仍屬無可維持，自應由本院將原處分撤銷，並依道路交
    通管理處罰條例第33條第1 項4 款、第63條第1 項第1 款規
    定，自為裁定如主文第2 項所示。又本件雖係異議人聲明異
    議之案件，惟原處分既有適用法條不當之情形，自無不利益
    變更禁止原則之適用，附此敘明。
五、據上論斷，應依道路交通案件處理辦法第20條前段，裁定如
    主文。
中    華    民    國    97    年    7     月    31    日
                       交通法庭    法  官  林揚奇
以上正本證明與原本無異。
如不服本裁定應於送達後5日內向本院提出抗告狀。
中    華    民    國    97    年    7     月    31    日
                                   書記官  何明昌


司法院資訊處製作；財團法人民間司法改革基金會備份。
